臺灣臺東地方法院民事裁定　　　　　　 100年度事聲字第19號
聲　請　人　大眾商業銀行股份有限公司
法定代理人　陳建平
代　理　人　陳眉秀
相　對　人　陳美花
上列聲請人對民國100年2月15日本院司法事務官所為99年度司執
消債更字第11號處分，聲明異議，本院裁定如下：
    主  文
聲明異議駁回。
聲明費用由聲明人負擔。
    事實及理由
一、按(一)對於司法事務官處理事件所為之終局處分，於不變之期
    間內聲明異議，經司法事務官認異議為無理由，而送請法院
    裁定，嗣法院仍認異議為無理由時，應以裁定駁回之，民事
    訴訟法第240條之4定有明文。(二)次按務，以調整其與債權人
    及其他利害關係人之權利義務關係，保障債權人之公平受償
    ，謀求消費者經濟生活之更生及社會經濟之健全發展，特制
    定本條例。」，消費者債務清理條例（下稱同條例）第1條
    定有明文。(2)「債務人有薪資、執行業務所得或其他固定收
    入，法院認更生方案之條件公允者，得不經債權人會議可決
    ，逕依債務人之聲請或依職權以裁定認可更生方案。有下列
    情形之一者，法院不得為前項之認可：一、債務人於七年內
    曾依破產法或本條例規定受免責。二、有前條第一項各款情
    形之一。三、無擔保及無優先權債權受償總額，顯低於法院
    裁定開始更生程序時，依清算程序所得受償之總額。四、無
    擔保及無優先權債權受償總額，低於債務人聲請更生前二年
    間，可處分所得扣除自己及依法應受其扶養者所必要生活費
    用之數額。」（同條例第64條第1項）。(3)「有下列情形之
    一者，法院應不認可更生方案：一、債權人會議可決之更生
    方案對不同意或未出席之債權人不公允。二、更生程序違背
    法律規定而不能補正。三、更生方案違反法律強制或禁止規
    定，或有背於公共秩序、善良風俗。四、以不正當方法使更
    生方案可決。五、已申報無擔保及無優先權之債權總額逾新
    臺幣1200萬元。六、更生方案定有自用住宅借款特別條款，
    而債務人仍有喪失住宅或其基地之所有權或使用權之虞。七
    、更生方案所定自用住宅借款特別條款非依第五十四條協議
    成立。八、更生方案無履行可能。九、債務人有虛報債務、
    隱匿財產，或對於債權人中之一人或數人允許額外利益，情
    節重大。」（同條例第63條第1項）。(三)至於「關於更生或
    清算之程序，除本條例別有規定外，準用民事訴訟法之規定
    。」，同條例第15條定有明文。又「當事人主張有利於己之
    事實者，就其事實有舉證之責任」，民事訴訟法第277條亦
    有明文。
二、聲明異議人（下稱聲明人）聲明意旨略以：
    請本院審酌：原審更生方案之清償成數過低；為防債務
    人無法履行更生方案，請本院酌徵保證人，以維債權人之權
    益；債務人僅係固定薪資收入者，而負債卻高達約255萬
    元，且依聲明人所提如本院卷第5頁：債務人消費明細表（
    下稱系爭明細表）內灰底處所示之消費明細，顯示債務人之
    消費，非屬一般通常生活之必要費用，爰聲明異議、請本院
    提高清償成數等語。
三、按更生方案之還款金額、方式，宜參酌債務人之工作收入、
    經濟能力、家庭因素等情後，作整體及個別之判斷甚然。另
    參同條例第63條至第64條之規定，亦未將還款成數之高低，
    列為法院是否認可更生方案之審酌要件，核先敘明。經查：
  (一)(1)依債務人所任職之伊蓮造型沙龍於民國100年1月24日所出
    具之證明書｛見原審卷（下同）第126頁：該證明書｝內載
    ：債務人之月薪約新臺幣（下同）20,000元至25,000元之間
    等情；另參債務人於99年12月1日所出具之收入切結書（第
    79頁：該切結書）內載：每約薪資收入約25,000元等語，故
    原審為考量債權人之利益，遂以25,000作為債務人之月收入
    ，尚無不合。(2)至於為使負債務之消費者，得依本條例所定
    程序清理其債務，以調整其與債權人及其他利害關係人之權
    利義務關係，故債務人可處分所得，扣除自己及依法應受其
    扶養者所必要生活費用後之數額，即應用以償還債務，藉以
    達：保障債權人之公平受償，謀求消費者經濟生活之更生及
    社會經濟之健全發展之機制，以符同條例之立法精神，但絕
    非僅單方面迫以債務人清償債務之壓力，應無疑義。故本院
    司法事務官斟酌債務人之前開情形，而以：債務人之月收入
    25,000元，扣除內政部主計處所公佈之98年度臺灣省每人每
    月9,829元之最低生活費標準後，將所餘款項之5,343元（計
    算方式：每月收入9,829元－2名未成年子女之扶養費9,829
    元），以每月為1期，分8年共96期清償，顯已考量債務人最
    大之清償能力、誠意，及債權人之受償利益，尚屬適當。(3)
    本院另參酌：債權人係成立已久之公司，每年從事社會服務
    或慈善救濟之金額，理應不至斤斤算計：應縮減對前揭未成
    年子女或債務人每月最低標準之生活費，果若如此，似有因
    債務人之欠債，而有懲罰該未成年子女之情，且似有違反人
    情事理之虞
  (二)至於債務人以原審所認可更生方案，在按期清償8年後，清
    償之總金額為512,928元，亦已高於法院裁定開始更生程序
    時，依清算程序所得受償之總額，且已逾債務人聲請更生前
    二年間，可處分所得扣除自己及依法應受其扶養者所必要生
    活費用之數額。另清償之成數約為無擔保債務之百分之20.0
    4，顯已超過：若前揭更生方案無法可決或認可，而進入清
    算程序之終止或終結，在法院為不免責之裁定確定後，債務
    人繼續清償債務，而各普通債權人受償額均達其債權額之百
    分之20以上者，法院仍得依債務人之聲請裁定免責之標準。
  (三)再者，「更生方案經法院裁定認可確定後，債務人未依更生
    條件履行者，債權人得以之為執行名義，聲請對債務人及更
    生之保證人..為強制執行..。債權人聲請對債務人為強制執
    行時，法院得依債務人之聲請或依職權裁定開始清算程序。
    」（同條例第74條）。職是，若債務人未依更生條件履行時
    ，債權人自得依前揭規定，以更生方案為執行名義，對債務
    人為強制執行，而債務人亦得聲請法院開始清算程序，故本
    院認為：本件尚無另徵提保證人之必要，附此敘明。
  (四)另聲明人僅以：系爭明細表所示灰底處之消費，即認定債務
    人之消費有浪費之虞乙節。經查：依系爭明細表灰底處，僅
    記載：94年5月12日代償台新銀行100,000元、95年2月
    24日在東森購物百貨消費1,217元等情，而本院認：聲明人
    所舉僅僅2筆之消費明細，尚不足以證明：債務人確有因浪
    費，遂形成對金如機構債務之事實為真，應為昭然。參諸本
    件除聲明人外，其餘6位債權人於考慮上情後，並未提出異
    議，及本院另審酌聲明人所舉上情，亦未舉證以實其說。職
    是，尚難認其所異議之事項為有理由甚明。
四、據此，本院司法事務官審酌上情後，認為：債務人並無同法
    第63條第1項所示：應不認可；或同法第64條第1項所示：不
    得為認可更生方案之消極條件，復認債務人所提更生方案之
    條件公允，且依同條例第53條第1項第3款但書之規定，將最
    終清償期延長為8年後，爰不經債權人會議可決，逕為認可
    如原裁定書附表一所示更生方案之處分，顯已考量前揭之立
    法意旨，及詳酌債務人最大之清償能力、債權人之利益。職
    是，聲明人聲明異議，核無理由，應予駁回。
五、依消費者債務清理條例第15條，民事訴訟法第95條、第78條
    之規定，裁定如主文所示。
中    華    民    國    100    年    3    月    31    日
                  民事庭  法  官  陳兆翔
以上正本係照原本作成。
如不服本裁定，應於送達後10日內，向本院提出抗告狀（須附繕
本）（抗告至本院合議庭），並應繳納抗告費新臺幣1,000元。
中    華    民    國    100    年    3    月    31    日
                          書記官  陳昭穎